臺灣士林地方法院刑事判決　　　　　　　　　　　　九十三年度交簡上字第二一號
　　上　訴　人
　　即　被　告　甲○○
　　　　　　　　丙○○
右列上訴人因業務過失傷害案件，不服本院中華民國九十三年二月六日士林簡易庭九
十三年度士簡字第一七四號第一審判決（聲請簡易判決處刑案號：九十三年度調偵字
第四○號），提起上訴，本院管轄之第二審合議庭判決如左：
    主  文
原判決撤銷。
甲○○從事業務之人，因業務上之過失傷害人，累犯，處拘役肆拾日，如易科罰金以
佰元折算壹日。
丙○○從事業務之人，因業務上之過失傷害人，處拘役拾日，如易科罰金以佰元
折算壹日。緩刑貳年。
    事  實
一、甲○○前曾有妨害公務、傷害、贓物等前科記錄，最近一次於民國九十年間因贓
    物案件，經臺灣臺北地方法院以九十一年度易字第一六三號判處有期徒刑四月確
    定，於九十一年七月九日易科罰金執行完畢。甲○○以駕駛營業小客車載送乘客
    為業；丙○○則係荷蘭商天遞股份有限公司（下簡稱荷蘭商天遞公司）送貨員兼
    駕駛，二人均係從事駕駛業務之人。詎甲○○仍不知悔悟，於九十二年三月十四
    日下午二時三十分許，駕駛車牌號碼五Ｃ—四六七號營業小客車，搭載乘客乙○○，沿臺北市內湖區○○○道○段北往南方向行駛，途經舊宗路口欲左轉進入時
    ，本應注意遵守燈光號誌之指示，並注意車前狀況，以隨時採取必要之安全措施
    ，而依當時係雨天、日間自然光線、路面鋪裝柏油、乾燥、無缺陷、無障礙物、
    視距良好、號誌正常等一切情況，並無不能注意之情事，竟疏未注意及此，於左
    轉號誌未亮起時，即貿然隨前車左轉，適有丙○○駕駛車牌號碼Ａ八—○○九號
    營業小貨車，沿對向車道南往北行駛至該處，亦疏未注意該路段行車速限為時速
    七十公里，竟以時速七十餘公里超速行駛，致二車均閃避不及而發生擦撞，造成
    乙○○受有右鎖骨骨折、頭皮擦傷（約○‧五公分×○‧五公分）等傷害；甲○○則受有背痛（聲請簡易判決處刑書誤載為右手臂擦傷）之傷害。甲○○、丙○○於肇事後，在未被有偵查犯罪職權之公務員發覺前，主動向據報前往處理車禍
    之臺北市政府警察局內湖分局交通分隊員警坦承為肇事人，而自首犯罪並接受裁
    判。
二、案經乙○○、甲○○訴由臺北市政府警察局內湖分局報請臺灣士林地方法院檢察
    署檢察官偵查聲請簡易判決處刑。
    理  由
一、訊據上訴人即被告甲○○、丙○○固均承認分別駕駛上開車輛於右揭時地發生擦
    撞導致告訴人乙○○受傷之事實，惟均矢口否認有何業務過失傷害之犯行。甲○○辯稱：伊當時係於左轉號誌燈亮起後，始跟隨前方車輛左轉，並未違反號誌指
    示云云，並舉告訴人乙○○於臺北市車輛行車事故鑑定委員會議時，曾陳稱於伊
    左轉時確有看到左轉燈號亮起為證。丙○○則辯以：距離肇事路口前一百公尺處
    ，當時伊車速僅有五、六十公里，並無超速行駛，不能僅憑伊個人主觀陳述之車
    速逕以認定云云。惟查：
  (一)右揭犯罪事實，業據被告甲○○、丙○○於警訊、偵查中供承不諱（參見偵查卷
    第十六頁、第二十頁、第五十二頁），核與告訴人乙○○於警訊、偵查中指訴情
    節相符，且有臺北市政府警察局交通警察大隊交通事故分析研判表、臺北市政府
    警察局內湖分局交通分隊道路交通事故補充資料表、談話記錄表、道路交通事故
    調查報告表、現場圖、現場及肇事車輛照片數幀附卷可稽。本件經送請臺北市車
    輛行車事故鑑定委員會鑑定及臺北市政府交通局覆議，亦均認為被告甲○○涉嫌
    未依號誌指示左轉；丙○○則涉嫌超速行駛，此有臺北市車輛行車事故鑑定委員
    會九十二年五月二十一日北鑑審字第○九二三○一二二一○○號函檢送之鑑定意
    見書及臺北市政府交通局九十二年八月六日北市交五字第○九二三二二四七四○○號函檢送之九十二年八月四日北市交鑑字第六一一六號車輛行車事故鑑定案件
    覆議意見書各一份在卷可佐。而被害人乙○○、甲○○確因本件交通事故分別受
    有前述之傷害，亦有三軍總醫院附設民眾診療服務處九十二年六月二十一日、九
    十二年九月二十四日診斷證明書二份附卷足憑。
  (二)被告甲○○確係違反號誌管制違規左轉，而與被告丙○○所駕駛之前開營小貨車
    發生擦撞等情，除據被告甲○○於警訊時坦言係因不小心肇禍（見偵查卷第十六
    頁）等語，並經被告丙○○於警訊、偵審中供述甚詳，且前後互核一致，應非構
    陷之詞。被告甲○○雖以右揭情詞置辯，然查證人乙○○於警訊、偵審中均一致
    證稱：當時並未注意交通號誌情形（見偵查卷第二十五頁、第二十六頁、第八頁
    、第五十二頁、本院九十三年八月十七日審判筆錄）等語。前揭覆議意見書雖指
    出：「‧‧‧經調鑑定會錄音帶證人乙○○稱其不會開車，肇事前左轉路綠燈有
    亮，惟不知道給何方向車輛所看。‧‧‧」等語，但已遭證人乙○○所否認，並
    陳稱：鑑定時係甲○○對伊說前面有一輛車先左轉，之後他跟著左轉，對於燈號
    完全不知（見同上本院審判筆錄）等語。參以證人乙○○當時係坐於營業小客車
    後座（見偵查卷第二十二頁警訊筆錄），衡情證人乙○○對前方車況及號誌，未
    必能得知，是其所稱當時並未注意交通號誌情形，堪可採信。縱使其於行車事故
    鑑定委員會上確有上開陳述，無非係曲意附合被告甲○○之供詞，並不可採，且
    屬審判外陳述，依刑事訴訟法第一百五十九條第一項規定，不得做為證據。是被
    告甲○○所辯，尚非可採。
  (三)被告丙○○自警訊以迄偵查時均坦言以時速七十至八十公里之車速行駛，此觀之
    道路交通事故談話紀錄表、警訊筆錄及偵訊筆錄甚明（參見偵查卷第二十頁、第
    三十四頁、第五十二頁）。嗣提起上訴後，始翻異前詞，並以車輛在現場造成之
    煞車痕判斷，其車速應未超過七十公里，並輔以距車禍地點不遠之測速照相機未
    拍得其超速之照片，斷言伊並無超速行駛之事實云云，是否可採，已非無疑。按
    車輛於煞車時，在地面上所造成之煞車痕長度，會因天候狀況、車速、車輛輪胎
    品質、使用時間、煞車性能、路面乾燥或潮濕與否、鋪設時間遠近、路面彎曲與
    起伏程度及他物阻擋等不同狀況而異，不可一概而論。僅憑單一煞車痕欲斷定是
    否超速，殊嫌率斷。況被告丙○○於案發當日即在前揭道路交通事故調查報告表
    上簽名確認，早已明白警員於現場所量得之煞車痕長度，並於警訊、偵查中始終
    自承其車速在時速七十至八十公里間，竟至提起上訴後改異前供，顯係臨訟卸責
    之詞，不足採信。佐以被告甲○○所駕駛之前開營業小客車右側車身遭撞擊後，
    底盤及車門嚴重凹陷，被告丙○○所駕駛之營業小貨車前車頭亦毀損等情，此觀
    諸前揭道路交通事故補充資料表、照片甚明，足證被告丙○○確實車速甚快，致
    反應不及而發生擦撞，始能在緊急煞車下仍造成此等損害。再徵以證人乙○○結
    證稱：被告丙○○車速很快（參見同上本院審判筆錄）等語，益明被告丙○○應
    有超速行駛。至被告丙○○所述之測速照相機，距事故現場實際上有二百九十六
    點六公尺之遠，此有臺北市政府警察局交通警察大隊函覆之現場圖一紙在卷足按
    ，以目前車輛之性能而言，在此距離內，增加數十公里之車速並非難事，是縱事
    發當日該測速照相機未拍攝到被告丙○○駕車超速之情況，亦不能據此反推被告
    丙○○駕車行經肇事地點時並未超速。
  (四)按行車速度，依速限標誌或標線之規定：汽車行至交岔路口，其行進應遵守燈光
    號誌之指示；車輛行駛時，駕駛人應注意車前狀況，並採取必要之安全措施，道
    路交通安全規則第九十三條第一項第一款、第九十四條第三項、第一百零二條第
    一項第一款分別定有明文，被告二人均領有合格職業駕駛執照，已經載明於卷附
    道路交通事故調查報告表，對此誠應有所了解。而依道路交通事故調查報告表所
    載，事發當時天候雖為雨天，但日間自然光線、路面鋪裝柏油、乾燥、無缺陷、
    無障礙物、視距良好、號誌正常等一切情況，衡情亦無不能注意之情事，被告甲○○、丙○○竟分別疏未注意遵守號誌、速限規定及車前狀況，以隨時採取煞停
    或閃避等必要之安全措施，致肇本件車禍，揆諸前開規定，被告二人應負過失責
    任甚明，且其過失行為與被害人甲○○、乙○○前述傷害間，顯有相當因果關係
    。
  (五)末查被害人甲○○疏未注意號誌逕行左轉以致肇事，已如前述，對於結果之發生
    亦與有過失，惟行為人之過失，與被害人自己之過失，併合而為危害發生之原因
    時，仍不能阻卻行為人過失之責任。
  (六)綜上所陳，本件事證已臻明確，被告二人所辯，均係諉卸飾詞，尚無可採，其犯
    行洵堪認定，應依法論科。
二、按刑法上所謂業務，係指個人基於社會地位繼續反覆所執行之事務，其主要部分
    之業務，固不待論，即為完成主要業務所附隨之準備工作與輔助事務亦應包括在
    內。上訴人即被告甲○○平日以駕駛計程車為業；上訴人即被告丙○○係在荷蘭
    商天遞股份有限公司擔任運務代表，工作內容係發送快遞兼駕駛，係以駕駛為其
    附隨義務，業據其自承屬實，其二人於駕車執行業務途中，因疏於注意，肇事致
    人受傷，核被告二人所為，均係犯刑法第二百八十四條第二項前段之業務過失傷
    害罪。被告甲○○前有事實欄所列前案經判處有期徒刑及執行完畢情形，此有臺
    灣高等法院被告全國刑案紀錄表一份在卷可按，其前受有期徒刑執行完畢，於五
    年以內再犯本件最重本刑為有期徒刑以上之罪，為累犯，應依刑法第四十七條之
    規定加重其刑。又被告二人於肇事後，在未被有偵查犯罪職權之公務員發覺前，
    主動向前往處理車禍之臺北市政府警察局交通警察大隊內湖分隊警員自首坦承肇
    事，此有臺北市政府警察局交通警察大隊內湖分隊九十二年三月四日填製之報案
    自首調查表一份在卷可稽，應依刑法第六十二條前段減輕其刑，被告甲○○並先
    加後減之。原審以被告二人犯行明確，予以論罪科刑，原非無見。惟原審判決前
    ，被告二人尚未與告訴人乙○○和解，嗣於本院宣判前即九十三年八月二十六日
    、同年月二十七日，分別與告訴人乙○○達成民事和解，有和解書及聲請狀各一
    份附卷足參，原審未及斟酌該和解情狀，作為量刑之標準，尚有未洽。被告二人
    上訴意旨指摘原判決不當，核非可採，其上訴雖無理由，惟原判決既有前揭可議
    ，自屬無可維持，應由本院將原判決撤銷改判。爰審酌被告二人過失之程度及其
    品行、智識程度、生活狀況、告訴人乙○○所受傷害之程度，以及犯罪後均已與
    告訴人乙○○達成和解等一切情狀，分別量處如主文所示之刑，並諭知易科罰金
    之折算標準。又被告丙○○前未曾受有期徒刑以上刑之宣告，有本院被告全國前
    案紀錄表一份在卷可考，因一時疏誤，致罹刑典，犯罪後既已與告訴人乙○○達
    成和解，賠償新台幣六萬元，雖仍未與甲○○達成和解，惟斟酌甲○○之傷勢甚
    為輕微，本院認為經此刑之宣告後，被告丙○○應知警惕而無再犯之虞，本院因
    認暫不執行其刑為當，予以宣告緩刑二年，用啟自新。
據上論斷，應依刑事訴訟法第四百五十五條之一第一項、第三項、第三百六十九條第
一項前段、第三百六十四條、第二百九十九條第一項前段，刑法第二百八十四條第二
項前段、第四十一條第一項、第四十七條、第六十二條前段、第七十四條第一款，罰
金罰鍰提高標準條例第一條前段、第二條，判決如主文。
本案經檢察官簡志龍到庭執行職務。
中　　　華　　　民　　　國　　九十三　　年　　　八　　　月　　三十一　　日
                                  臺灣士林地方法院刑事第六庭
                                      審判長法　官  趙  文  卿
                                            法  官  彭  洪  媛
                                            法  官  李  昆  霖
右正本證明與原本無異。
本件不得上訴。
                                            書記官  陳  佳  伶
中　　　華　　　民　　　國　　九十三　　年　　　八　　　月　　三十一　　日
